【裁判字號】    98,司財管,52
【裁判日期】    990223
【裁判案由】    選任遺產管理人
【裁判全文】
臺灣臺中地方法院民事裁定            98年度司財管字第52號
聲  請  人  臺灣土地銀行股份有限公司
法定代理人  丁○○
代  理  人  甲○○
受  選任人  蔡嘉容律師
上列聲請人聲請為被繼承人丙○○選任遺產管理人事件，本院裁
定如下：
    主      文
選任蔡嘉容律師為被繼承人丙○○之遺產管理人。
聲請程序費用由被繼承人丙○○之遺產負擔。
    理  由
一、按繼承開始時，繼承人有無不明，而無親屬會議或親屬會議
    未於一個月內選定遺產管理人者，利害關係人得聲請法院選
    任遺產管理人；又先順序繼承人均拋棄其繼承時由次順序之
    繼承人繼承，其次順序繼承人有無不明或第四順序之繼承人
    均拋棄其繼承者，準用關於無人承認繼承之規定，民法第
    1178條第2項、第1176條第6項分別定有明文。次按遺產管理
    人之設，旨在管理保存及清算遺產，以免遺產散失，是以遺
    產管理人具有相當之公益色彩；另選任遺產管理人，除慮及
    管理遺產之公平性外，尚須考慮其適切性，亦即可對其遺產
    、遺債之情形瞭解較深，或具法律、會計等專業能力，復與
    遺債債權人無利害共同關係而得忠誠處理者，優先選任為宜
    。
二、本件聲請意旨略以：被繼承人丙○○（男，民國51年12月12
    日生，生前最後住所臺中縣大肚鄉○街村○○路439號六樓
    ）生前於91年2月26日向聲請人借款新臺幣（下同）1,300,
    000元，並以其所有之不動產設定最高限額抵押權1,560,000
    元予聲請人，目前尚餘債務1,269,281元未清償。而被繼承
    人丙○○於98年7月18日死亡，其尚留有遺產，惟其繼承人
    均拋棄繼承，且親屬會議未於法定期間內選定遺產管理人，
    致該遺產無人管理，爰依法聲請本院選任拋棄繼承人乙○○
    為遺產管理人等語，並提出本院家事庭函、他項權利證明書
    、抵押權設定契約書、借據均影本各1份為證。
三、本院查：聲請人主張其為被繼承人丙○○之債權人，被繼承
    人丙○○死亡後其所有繼承人均已拋棄繼承，而其親屬會議
    未於法定期間內選定遺產管理人等事實，業經聲請人提出前
    揭證據為證，復經本院查閱本院98年度司繼字第553號拋棄
    繼承事件卷宗核閱屬實，自堪信為真實，揆諸前揭法條規定
    ，為有理由，應予准許。其次，聲請人原聲請指定被繼承人
    之配偶乙○○為遺產管理人，乙○○於本院訊問期日雖表明
    同意擔任本件遺產管理人，惟表示其聽得懂中文、但看不懂
    中文字。本院審酌遺產管理人之職務具有公益性質，且管理
    遺產之過程中須閱讀大量繁體中文文件，始能確保其職務順
    利進行及正確無誤，而被繼承人之配偶乙○○不諳中文，尚
    須仰賴他人協助翻譯，恐無法確實了解所經手文件之意義，
    是由乙○○擔任本件遺產管理人，無法符合遺產管理人選適
    切性之考量。經本院依職權函請社團法人臺中律師公會推薦
    有意願擔任本件遺產管理人之人選，該公會推薦由蔡嘉容律
    師擔任本案遺產管理人，此有該律師公會99年1月7日中律賢
    三字第99122號函暨所附該律師基本資料表乙件附卷可稽，
    而蔡嘉容律師為執業律師，非但具有專業知識及能力，且與
    被繼承人所遺遺產間無利害關係，若由其擔任本事件之遺產
    管理人，定能秉持其專業倫理擔當此具公益性質之職務，並
    順利達成管理保存及清算遺產之任務。執此，本院認為由蔡
    嘉容律師擔任被繼承人之遺產管理人，應屬妥適，爰選任之
    。
四、依非訟事件法第157條，裁定如主文。
中    華    民    國    99    年    2    月    23    日
                  家事法庭      司法事務官  羅欣寧
以上正本係照原本作成。
如不服本件裁定，得於裁定書送達之翌日起10日內，以書狀敘述
理由，向本庭提起抗告。並應繳納抗告費新台幣1,000元。
中    華    民    國    99    年    2    月    23    日
                                書  記  官  蔡萍萍

司法院資訊處製作；財團法人民間司法改革基金會備份。
